【裁判字號】    99,交聲,1099
【裁判日期】    990317
【裁判案由】    聲明異議
【裁判全文】
臺灣臺中地方法院交通事件裁定        99年度交聲字第1099號
原處分機關  交通部公路總局臺中區監理所臺中市監理站
異  議  人
即受處分人  甲○○
上列受處分人因違反道路交通管理處罰條例案件，對於交通部公
路總局臺中區監理所臺中市監理站民國95年6 月1 日所為之裁決
（裁監稽違字第裁61-GC0000000號裁決書），聲明異議，本院裁
定如下：
    主    文
異議駁回。
    理    由
一、原處分機關略以：受處分人即異議人甲○○（下稱受處分人
    ）於民國94年12月18日騎乘車號CS7-400 號重機車行經臺中
    市○○路，因「紅燈右轉」之違規，為臺中市警察局第五分
    局北屯派出所攔停舉發第GC0000000 號違反道路交通管理事
    件，本站於95年6 月1 日，依違反道路交通管理處罰條例第
    53 條 第1 項，以裁監稽違字第裁61-GC0000000號裁決書裁
    處罰鍰新臺幣（下同）4,500 元並記違規點數3 點，罰鍰限
    於95年7 月1 日前繳納，逾期則依裁決書主文二採加倍罰鍰
    裁處，該裁決書依受處分人戶籍地址寄發，於法並無不合等
    語。
二、受處分人異議意旨略以：自94年12月18日開立罰單所載到期
    日迄今，從未接到監理所寄發之裁決書，而於5 年後收到法
    務部行政執行署行政執行處通知，指本人因未繳納該罰單，
    裁罰金額為9,000 元，在本人未收到裁決書的狀態下，通知
    程序是否完成，是否仍將罰單累加計算等語。
三、按受處分人不服道路交通管理處罰條例第8 條主管機關所為
    之處罰，得於接到裁決書之翌日起20日內，向管轄地方法院
    聲明異議；依道路交通管理處罰條例第87條規定向管轄法院
    聲明異議之期間，自裁決送達之翌日起算，並得依法扣除在
    途期間及聲請回復原狀；交通法庭認聲明異議不合法律上之
    程式或其異議權已喪失者，應以裁定駁回之。道路交通管理
    處罰條例第87條第1 項、道路交通案件處理辦法第12條、第
    18條前段分別定有明文。次按處理違反道路交通管理事件，
    有關文書送達之程序，依行政程序法之規定；又送達，於應
    受送達人之住居所、事務所或營業所為之；於應送達處所不
    獲會晤應受送達人時，得將文書付與有辨別事理能力之同居
    人、受僱人或應送達處所之接收郵件人員。應受送達人或其
    同居人、受僱人、接收郵件人員無正當理由拒絕收領文書時
    ，得將文書留置於應送達處所，以為送達；又送達不能依前
    2 條規定為之者，得將文書寄存送達地之地方自治或警察機
    關，並作送達通知書2 份，1 份黏貼於應受送達人住居所、
    事務所、營業所或其就業處所門首，另1 份交由鄰居轉交或
    置於該送達處所信箱或其他適當位置，以為送達。前項情形
    ，由郵政機關為送達者，得將文書寄存於送達地之郵政機關
    。寄存機關自收受寄存文書之日起，應保存3 個月，違反道
    路交通管理事件統一裁罰基準及處理細則第5 條，行政程序
    法第72條第1 項前段、第73條第1 項、第3 項、第74條分別
    定有明文。而我國現行法制就文書之送達係採「到達主義」
    ，此為民事訴訟起訴、上訴及刑事訴訟之上訴計算時效及上
    訴期限所採行，並觀之道路交通案件處理辦法第13條前段規
    定：「聲明異議，應以司法狀紙，敘述異議之理由，提出於
    原處分機關為之」，堪認交通異議案件亦採「到達主義」，
    有關異議期間之計算應以聲明異議書狀到達有權處理機關（
    含管轄法院及原處分機關）之日為準。又92年2 月7 日修正
    之民事訴訟法第138 條第2 項雖規定「寄存送達，自寄存之
    日起，經10日內發生效力。」，然行政程序法第74條就寄存
    送達已自行規定，該條文中並無10日生效之規定，亦未準用
    民事訴訟法，故民事訴訟法關於寄存送達之規定，於行政程
    序自難適用（最高行政法院95年度裁字第2663號裁定意旨參
    照）。準此，舉發違反道路交通管理事件通知單送達時若依
    行政程序法第74條規定寄存送達者，無論應受送達人實際上
    於何時受領文書，均以寄存之日期，視為收受送達之日期，
    而發生送達之效力，合先敘明。
四、經查，前開裁決書業以郵務掛號之方式送達至受處分人之住
    所地即臺中市北屯區○○○街91號，復因未會晤受處分人本
    人，亦無受領文書之同居人、受僱人或應送達處所之接收郵
    件人員，於95年6 月7 日寄存於北屯郵局，送達人員並製作
    送達通知書2 份，1 份黏貼於應受送達人門首，另1 份置於
    受送達處所信箱或適當位置以為送達等情，有上開違反道路
    交通管理事件裁決書、送達證書及受處分人之個人基本資料
    查詢結果各1 份附卷可稽，揆諸上開規定，本件違反道路交
    通管理事件裁決書於95年6 月7 日已合法送達予受處分人，
    核無違誤。又本件受處分人之送達地為臺中市北屯區○○○
    街91號，與原處罰機關交通部公路總局臺中區監理所臺中市
    監理站所在地即臺中市為同一鄉、鎮、市，且居住於本院管
    轄區○○○○○道路交通案件處理辦法第12條、法院訴訟當
    事人在途期間標準第4 條、第2 條第1 項之規定，不加計在
    途期間。是以，受處分人之聲明異議期間應自該裁決書送達
    之翌日即95年6 月8 日起算20日，即至95年6 月27日屆滿，
    受處分人遲至99年3 月8 日始具狀聲明異議，有其聲明異議
    狀1 紙暨其上蓋用之交通部公路總局臺中區監理所總收文章
    存卷可按，顯已逾法定之異議期間，是本件受處分人聲明異
    議不合法律上之程式，且無從補正，於法自有未合，應予駁
    回。
五、據上論斷，應依道路交通管理處罰條例第87條第2 項，道路
    交通案件處理辦法第18條前段，裁定如主文。
中    華    民    國    99    年    3     月    17    日
                        交通法庭  法  官  蔡美華
上正本證明與原本無異。
如不服本裁定，應於送達後5日內，向本院提出抗告狀。
                                  書記官  張皇清
中    華    民    國    99    年    3     月    17    日

司法院資訊處製作；財團法人民間司法改革基金會備份。
